【裁判字號】    98,簡抗,16
【裁判日期】    980617
【裁判案由】    確認本票債權不存在
【裁判全文】
臺灣板橋地方法院民事裁定              98年度簡抗字第16號
抗  告  人  彰化商業銀行股份有限公司
法定代理人  丁○○
抗  告  人  第一商業銀行股份有限公司
法定代理人  戊○○
抗  告  人  萬泰商業銀行股份有限公司
法定代理人  丙○○
前列三人共同
訴訟代理人  何榮源律師
相  對  人  甲○○
相  對  人  乙○○
上列抗告人因與相對人確認本票債權不存在事件，對於中華民國
98年3月27日本院板橋簡易庭97年度板簡字第2932號裁定提起抗
告，本院裁定如下：
    主      文
原裁定廢棄。
    理      由
一、本件抗告意旨略以：抗告人於起訴時請求確認相對人間就附
    表編號1至4之本票債權不存在，於98年2月4日具狀追加相對
    人間就坐落於台北縣永和市○○街43巷12號5樓房地（以下
    簡稱系爭房地）所設定本金最高限額抵押權500萬元所擔保
    之債權不存在，並減縮聲明確認相對人就附表編號3至4所示
    之本票債權不存在，相對人並無異議為本案之言詞辯論，且
    本件請求之基礎事實同一，依據民事訴訟法第255條第1項第
    2 款、第2項之規定，自應視為同意追加，追加之訴固屬於
    通常訴訟程序，惟仍得行同種訴訟程序，因本件案情繁雜，
    本件不屬於簡易訴訟程序，依據民事訴訟法第435條第1項之
    規定，自應改用通常訴訟程序，原法院裁定逕以追加之訴與
    原訴不得行同種訴訟程序為由駁回抗告人追加確認債權不存
    在之訴，自有未合，爰依法提起抗告等語。
二、不合民事訴訟法第427條第1項及第2項之訴訟，法院適用簡
    易程序，當事人不抗辯而為本案之言詞辯論者，視為已有前
    項之合意。因案情繁雜或其訴訟標的金額或價額逾第一項所
    定額數十倍以上者，法院得依當事人聲請，應將簡易訴訟程
    序以裁定改用通常訴訟程序，並由原法官繼續審理。因訴之
    變更、追加或提起反訴，致其訴之全部或一部，不屬第427
    條第1項及第2項之範圍者，除當事人合意繼續適用簡易程序
    外，法院應以裁定改用通常訴訟程序，並由原法官繼續審理
    ，前項情形，被告不抗辯而為本案言詞辯論，視為已有適用
    簡易程序之合意，民事訴訟法第427條第2項、第3項、第435
    條定有明文。又訴之追加，如新訴不得行同種之訴訟程序者
    ，不得為之，為民事訴訟法第257條所明定；又同法第435條
     有關因訴之追加，致其訴不屬於簡易訴訟程序之範圍者，
    不得依簡易程序之規定，僅發生應否改用通常訴訟程序之問
    題，如於簡易訴訟程序中追加人事訴訟程序之訴，仍非法所
    許。如於侵權行為損害賠償「簡」字案審理中追加屬於人事
    訴訟程序之離婚之訴，受訴法院應依前揭民事訴訟法第257
    條之規定以裁定駁回追加之訴，原進行之簡易訴訟程序並不
    受影響（司法院79年11月24日第17期司法業務研究會參照）
    。準此以解，通常訴訟程序、簡易訴訟程序仍得行同種訴訟
    程序，除人事訴訟程序外，並無不得行同種訴訟程序之理，
    如不合於簡易訴訟程序之訴，當事人不抗辯而為本案言詞辯
    論視為適用簡易訴訟程序之合意，如當事人未合意適用簡易
    訴訟程序，法院自應裁定改用通常訴訟程序，並由原法官繼
    續審理，不得裁定駁回原告之訴，先為敘明。
三、訴狀送達後，原告不得將原訴變更或追加他訴。但請求之基
    礎事實同一者，不在此限，被告於訴之變更或追加無異議，
    而為本案之言詞辯論者，視為同意變更或追加，民事訴訟法
    第255條第1項第2款、第2項載有明文。抗告人原起訴確認相
    對人甲○○對乙○○間之就附表編號1至4之本票債權不存在
    ，嗣於98年2 月4 日言詞辯論期日當庭具狀變更確認相對人
    間就系爭房地所設定本金最高限額抵押權500 萬元所擔保之
    債權不存在即原起訴狀附表編號1 至2 之本票債權不存在，
    並減縮聲明確認被上訴人間系爭本票附表所示之編號3 至4
    之本票債權不存在，相對人當庭簽收追加訴狀繕本，並無異
    議為本案之言詞辯論，並繼續於98年3 月4 日言詞辯論期日
    續為辯論，有相對人當庭並就該500 萬元本金最高限額抵押
    權是否存在為本案之答辯，有該答辯狀可按（見原審卷第
    138 頁、174 頁），抗告人原起訴確認附表編號1 至2 之本
    票債權不存在與變更確認系爭房地設定本金最高限額抵押權
    500 萬元所擔保之債權不存在之訴部分，乃係就除原起訴狀
    表編號1 至2 本票債權，並為該500 萬元抵押權為相對人所
    主張之擔保效力所及，就其訴訟上有其共通性，得援引原有
    之訴訟證據資料，期待訴訟紛爭一次解決，避免重複審理，
    自為請求權之基礎事實同一，且相對人亦無異議為本案言詞
    辯論，揆之前開說明，自應准為變更（原審誤為追加，應予
    更正），本件變更之訴依民事訴訟法第435 條第2 項規定，
    被告已為本案言詞辯論，應視為已適用簡易程序之合意，至
    原告於98年3 月24日以案情繁雜為由，聲請改用通常程序，
    乃原審依據民事訴訟法第427 條第5 項裁量是否改用通常程
    序，尚不得謂本件不得適用簡易程序，原審以變更之訴不得
    行同種訴訟程序，裁定駁回變更之訴，自有未合，抗告論旨
    執此指摘原裁定不當，求予廢棄，為有理由，爰由本院將原
    裁定廢棄，發回原法院更為適當之處理。
四、據上論結，本件抗告為有理由，依民事訴訟法第436 條之1
    第3 項、第492 條，判決如主文。
中    華    民    國    98    年    6    月    17   日
                    民事第三庭
                        審判長法  官  朱耀平
                              法  官  許月珍
                              法  官  徐玉玲
正本係照原本作成。
本裁定除以適用法規顯有錯誤為理由，並經本院許可外，不得再
抗告。如提起再抗告，應於收受後10日內委任律師為訴訟代理人
向本院提出再抗告狀。並繳納再抗告費新台幣1千元。
中    華    民    國    98    年    6    月    17   日
                              書記官  陳靜怡


司法院資訊處製作；財團法人民間司法改革基金會備份。
